臺灣臺北地方法院小額民事判決
111年度北小字第966號
原      告  范惟婷  


            NGUYEN  THI  TUYET  NHI 
            （中文姓名阮氏雪兒，越南籍）




被      告  葉美珠  


上列當事人間請求損害賠償事件，經本院一一○年度審簡附民字
第一○一號刑事附帶民事訴訟裁定移送前來，本院於民國一百一
十一年四月二十一日言詞辯論終結，判決如下︰
    主    文
被告應給付原告范惟婷新臺幣壹萬伍仟元，及自民國一百一十年
八月六日起至清償日止，按年息百分之五計算之利息。
被告應給付原告NGUYEN  THI  TUYET  NHI新臺幣壹萬伍仟元，
及自民國一百一十年八月六日起至清償日止，按年息百分之五計
算之利息。
原告其餘之訴駁回。
訴訟費用由被告負擔十分之三，餘由原告負擔。
本判決第一項得假執行。但被告如以新臺幣壹萬伍仟元為原告范
惟婷預供擔保，得免為假執行。
本判決第二項得假執行。但被告如以新臺幣壹萬伍仟元為原告
NGUYEN  THI  TUYET  NHI預供擔保，得免為假執行。
原告其餘假執行之聲請駁回。
    事    實
甲、原告方面：
一、聲明：㈠被告應賠償原告范惟婷新臺幣（下同）五萬元，及
    自起訴狀繕本送達之翌日（即民國一百一十年八月六日）起
    至清償日止，按年息百分之五計算之利息；㈡被告應賠償原
    告NGUYEN  THI  TUYET  NHI五萬元，及自起訴狀繕本送達
    之翌日（即一百一十年八月六日）起至清償日止，按年息百
    分之五計算之利息；㈢原告願供擔保請准宣告假執行。
二、陳述略稱：
  ㈠緣被告葉美珠於民國一百零九年十月十七日二十一時許，於
    臺北市○○區○○○路○段○○○號洋庭坊義大利麵店，因工作發生
    糾紛，竟基於妨害名譽之犯意，在上開特定多數人得以共見
    共聞之地點，公然以「神經病」、「你聽不懂人話嗎」、「
    你們去死一死」、「個個都是神經病」等語辱罵原告二人，
    足以損毀原告二人之名譽。
　㈡惟雙方經扭打後，被告另基於恐嚇之犯意，持店裡廚房內之
    刀子向原告二人恫稱「要砍死你們」，使原告二人心生畏懼
    ，於日後上班內心恐懼被告是否會突然持刀出現對原告二人
    揮砍，導致工作無法專心，又另於平日下班後擔心被告是否
    會持刀在店外阻攔返家，被告持刀恐嚇之行為亦已造成原告
    二人心生畏懼，被告上開公然侮辱及恐嚇安全案件經臺灣臺
    北地方檢察署（下稱臺北地檢署）偵查，檢察官以一一○年
    度偵字第五九九三號、第六三五一號提起公訴，嗣經本院一
    一○年度審簡字第一六八六號判決被告有罪在案，爰依侵權
    行為之法律關係提起本訴。對本院一一○年度審簡字第一六
    八六號刑事全卷、本院一一○年度北簡字第一九九○八號民事
    全卷沒有意見。原告二人還在場時被告就已經拿刀，並不是
    被告所稱原告二人離開後的動作，被告當時還有說「要砍死
    妳們」，影片有錄到。是被告先罵原告二人沒有教養，原告
    范惟婷很生氣才罵被告。
　㈢原告范惟婷學歷高中畢業，單親家庭，現在一天只有做半天
    的工作，一個小時一百六十元，一百一十一年三月只領二萬
    八千元，跟本院另案一一○年度北簡字第一九九○八號審理時
    之收入狀況有改變，以前一個月有賺到四萬元，現在只剩二
    萬八千元，其他沒有改變。原告NGUYEN THI TUYET NHI學歷
    國中畢業，已婚，無小孩，現在在紅豆餅上班，一個小時一
    百六十元，上個月領二萬六千元，沒有房子、車子、股票、
    存款。
三、證據：無。
乙、被告方面：
一、聲明：原告之訴駁回。
二、陳述略稱：
　㈠關於本院一一○年度審簡字第一六八六號刑事全卷、本院一一
    ○年度北簡字第一九九○八號民事全卷，這件事是被告遭原告
    二人毆打後的反應，被告當下情緒自主防衛，實際上原告皆
    未受到任何身體上或精神上的傷害，而且當天發生的事情是
    原告二人離開後被告的動作，原告二人還是照常上班，而且
    原告二人是看到監視器後才提告。
　㈡被告學歷高職畢業，單親，二個小孩，之前是一個月二萬八
    千元，現在只剩下一萬元左右，因為疫情的關係一天工作三
    小時，沒有房子、車子、股票、存款。關於原告之請求，原
    告提供的影片裡面，應該可以顯示原告二人並不在現場，而
    且當時被告拿東西的時候是身邊最近的東西拿起來，被告就
    遭老闆娘直接奪下手上的東西。其實當時很混亂，被告遭原
    告二人打到腦震盪，被告不知道當時講什麼，是影片出來才
    顯示有講話，被告聽到的好像是打死。最初是原告先罵被告
    神經病，錄音都清清楚楚。
三、證據：無。
丙、本院依職權調閱本院一一○年度審簡字第一六八六號刑事全
    卷、本院一一○年度北簡字第一九九○八號民事全卷，並調閱
    兩造之財產所得資料。
    理    由
一、程序方面：按民事案件涉及外國人或構成案件事實中牽涉外
    國地者，即為涉外民事事件，應依涉外民事法律適用法定法
    域之管轄及法律之適用（最高法院九十八年度台上字第一六
    九五號判決意旨參照）。又關於由侵權行為而生之債，依侵
    權行為地法。但另有關係最切之法律者，依該法律，涉外民
    事法律適用法第二十五條定有明文。經查，本件原告NGUYEN
     THI TUYET NHI為越南籍人士，是本件涉及外國人而屬涉外
    民事私法事件，且侵權行為地位於臺北市○○區○○○路○段○○○
    號，侵權行為地法為我國法，又別無其他關係最切之法律，
    揆諸前開法律規定，本院有審判權及管轄權。
二、本件原告二人主張被告於一百零九年十月十七日二十一時許
    在臺北市○○區○○○路○段○○○號洋庭坊義大利麵店，因工作發
    生糾紛，竟基於妨害名譽之犯意，在上開特定多數人得以共
    見共聞之地點，公然以「神經病」、「你聽不懂人話嗎」、
    「你們去死一死」、「個個都是神經病」等語辱罵原告二人
    ，足以損毀原告二人之名譽，且被告另基於恐嚇之犯意，持
    店裡廚房內之刀子向原告二人恫稱「要砍死你們」，使原告
    二人心生畏懼之事實，業經本院依職權調閱本院一一○年度
    審簡字第一六八六刑事全卷、本院一一○年度北簡字第一九
    九○八號民事全卷查明無訛，堪認原告主張之前揭事實為真
    實。
三、被告到庭雖抗辯稱被告遭原告二人毆打後情緒自主防衛方持
    廚房的刀子云云，惟被告辱罵原告二人後，原告二人固曾徒
    手毆打被告，然被告遭毆打後既已逃離至廚房，本已無防衛
    之必要，竟持刀回過頭來欲恐嚇原告二人恫稱「要砍死你們
    」，被告之行為自無法評價為正當防衛，被告公然以「神經
    病」、「你聽不懂人話嗎」、「你們去死一死」、「個個都
    是神經病」等語辱罵原告二人，復因遭受毆打而持刀對原告
    二人恫稱「要砍死你們」，自應對於原告負侵權行為損害賠
    償責任。
四、被告確實造成原告所主張之名譽損害及恐嚇危害安全之精神
    痛苦，精神慰撫金名譽損害部分以原告二人各六千元為適當
    ，恐嚇危害安全部分以原告二人各三萬元為適當，但原告二
    人與有過失，總計被告應賠償原告二人各一萬五千元：
  ㈠按因故意或過失，不法侵害他人之權利者，負損害賠償責任
    ，民法第一百八十四條第一項前段定有明文。次按人格權受
    侵害時，以法律有特別規定者為限，得請求損害賠償或慰撫
    金；不法侵害他人之身體或健康者，對於被害人因此喪失或
    減少勞動能力或增加生活上之需要時，應負損害賠償責任；
    不法侵害他人之身體、健康、名譽、自由、信用、隱私、貞
    操、或不法侵害其他人格法益而情節重大者，被害人雖非財
    產上之損害，亦得請求賠償相當之金額，民法第十八條、第
    一百九十三條第一項、第一百九十五條第一項前段分別定有
    明文。再按不法侵害他人之人格權，被害人受有非財產上損
    害，請求加害人賠償相當金額之慰撫金時，法院對於慰撫金
    之量定，應斟酌實際加害情形、所造成之影響、被害人痛苦
    之程度、兩造之身分地位經濟情形及其他各種狀況，以核定
    相當之數額（最高法院四十七年臺上字第一二二一號、五十
    一年台上字第二二三號裁判意旨參照）。末按損害之發生或
    擴大，被害人與有過失者，法院得減輕賠償金額或免除之，
    民法第二百十七條第一項定有明文。此項規定之目的，在謀
    求加害人與被害人間之公平，故在裁判上法院得以職權減輕
    或免除之（最高法院八十五年台上字第一七五六號裁判意旨
    參照）。
  ㈡原告請求被告賠償精神慰撫金之金額，審酌下列情狀，名譽
    損害部分以原告二人各六千元為適當，恐嚇危害安全部分以
    原告二人各三萬元為適當：
　　⑴原告范惟婷陳稱學歷高中畢業，單親家庭，現在一天只有做半天的工作，一個小時一百六十元，一百一十一年三月只領二萬八千元，跟本院另案一一○年度北簡字第一九九○八號審理時之收入狀況有改變，以前一個月有賺到四萬元，現在只剩二萬八千元，其他沒有改變等情，經本院依職權調閱原告范惟婷之財產所得資料核對大致相符。另原告NGUYEN THI TUYET NHI陳稱學歷國中畢業，已婚，無小孩，現在在紅豆餅上班一個小時一百六十元，一百一十一年三月領二萬六千元，沒有房子、車子、股票、存款，但於本件傷害案發生當時與原告為同事，仍有基本工作能力及收入。
　  ⑵被告陳稱學歷高職畢業，單親，二個小孩，之前是一個月二萬八千元，現在只剩下一萬元左右，因為疫情的關係一天工作三小時，沒有房子、車子、股票、存款，經本院依職權調閱被告之財產所得資料核對大致相符。被告在上開特定多數人得以共見共聞之地點，公然以「神經病」、「你聽不懂人話嗎」、「你們去死一死」、「個個都是神經病」等語辱罵原告二人，及持店裡廚房內之刀子向原告二人恫稱「要砍死你們」，使原告二人心生畏懼，確實造成原告二人精神受有相當痛苦。
    ⑶審酌前揭被告之加害情形、原告二人所受公然侮辱及恐嚇
      危害安全導致精神上痛苦之程度、兩造之身分、地位、經
      濟狀況等一切情狀，原告請求精神上損害賠償之金額，名
      譽損害部分以原告二人各六千元為適當，恐嚇危害安全部
      分以原告二人各三萬元為適當。
  ㈢但另一方面，本院依職權調閱本院一一○年度審簡字第一六八
    六刑事全卷內容顯示，原告二人就遭被告辱罵部分固得請求
    被告就全部名譽損害賠償原告二人各六千元，但就本件恐嚇
    危害安全一事發生之原因，乃兩造工作時發生糾紛，原告二
    人因受被告辱罵而共同傷害被告，被告因遭受傷害逃至廚房
    ，方有持店裡廚房內之刀子向原告二人恫稱：「要砍死你們
    」等情，顯然就此部分損害之發生，原告二人與有過失，應
    分別自行承擔此部分十分之七的損害，僅能請求十分之三的
    賠償，故原告二人得請求被告賠償恐嚇危害安全部分之精神
    慰撫金分別為九千元（計算式：30,000×3/10＝9,000），總
    計被告應賠償原告二人各一萬五千元（計算式：6,000＋9,00
    0＝15,000）。
五、綜上所述，原告本於民法侵權行為法律關係，請求：㈠被告
    賠償原告范惟婷五萬元，及自起訴狀繕本送達之翌日（即一
    百一十年八月六日）起至清償日止，按年息百分之五計算之
    利息；㈡被告賠償原告NGUYEN  THI  TUYET  NHI五萬元，及
    自起訴狀繕本送達之翌日（即一百一十年八月六日）起至清
    償日止，按年息百分之五計算之利息，其請求於主文第一、
    二項之範圍內為有理由，應予准許。超過主文第一、二項範
    圍之請求，則屬無據，應予駁回。
六、本件係小額程序所為被告一部敗訴之判決，依民事訴訟法第
    四百三十六條之二十規定，被告敗訴部分應依職權宣告假執
    行。並依同法第三百九十二條第二項規定，依職權宣告被告
    敗訴部分如供擔保，得免為假執行。至於原告敗訴部分，原
    告之訴既經駁回，假執行之聲請失所附麗，應併予駁回。
七、本件事證已臻明確，兩造其餘攻擊防禦方法，於本判決結果
    不生影響，爰不一一論述，併此敘明。
八、據上論結，原告之訴為一部有理由，一部無理由，並依民事
    訴訟法第七十九條、第八十五條第一項前段，判決如主文。
中　　華　　民　　國　　111 　年　　5 　　月　　19　　日
　　　　　　　　　　          臺北簡易庭   
　　　　　　　　　　          法      官  文衍正
以上正本係照原本作成。
如對本判決不服，須於判決送達後二十日內向本庭（臺北市○○○
路○段○○○○○巷○號）提出上訴狀。（須按他造當事人之人數附繕
本）。如委任律師提起上訴者，應一併繳納上訴審裁判費。
中　　華　　民　　國　　111 　年　　5 　　月　　19　　日
  　　　　　　　　　　　　　　書  記  官  高秋芬

附錄：
一、民事訴訟法第四百三十六條之二十四第二項：
    對於小額程序之第一審裁判上訴或抗告，非以其違背法令為
    理由，不得為之。
二、民事訴訟法第四百三十六條之二十五：
    上訴狀內應記載上訴理由，表明下列各款事項：
    (一)原判決所違背之法令及其具體內容。
    (二)依訴訟資料可認為原判決有違背法令之具體事實。